【裁判字號】    97,交易,77
【裁判日期】    970229
【裁判案由】    過失傷害
【裁判全文】
臺灣臺北地方法院刑事判決        九十七年度交易字第七七號
公  訴  人  臺灣臺北地方法院檢察署檢察官
被      告  甲○○
                      三樓
上列被告因業務過失致重傷害案件，經檢察官提起公訴（九十七
年度調偵字第六六號），本院判決如下：
    主  文
甲○○從事業務之人，因業務過失傷害人致重傷，處有期徒刑捌
月。
    事  實
一、甲○○係東荷實業有限公司（下稱東荷公司）司機，以駕駛
    自用小貨車載送海產予客戶為業，為從事駕駛業務之人，其
    明知駕駛執照逾有效期間不得駕駛，仍於駕駛執照有效期間
    屆至後之民國九十六年六月十三日上午九時三十五分許，駕
    駛車牌號碼七七一七—ＪＳ號自用小貨車送貨，而沿臺北市
    萬華區○○路四二三巷西向東方向行駛，行經同巷二十八弄
    右轉時，原應注意汽車行駛至交岔路口，轉彎車應讓直行車
    先行，且依當時天候晴，日間自然光線，市區道路○○路面
    、乾燥、無缺陷、無障礙物、視距良好，並無不能注意之情
    形，猶貿然在該巷弄右轉，適乙○○騎乘車牌號碼ＳＪ二—
    八○七號輕型機車搭載朋友林勝助，自其後同向直行至該處
    ，見狀閃避不及，其機車左照後鏡與該自用小貨車右側車身
    鐵桿擦撞，致乙○○、林勝助人車倒地，乙○○受有第十二
    胸椎爆裂性骨折併脊髓損傷，嚴重減損其雙下肢機能之重傷
    害，林勝助則未受傷。甲○○於肇事後，在未被有偵查犯罪
    職權之機關或公務員發覺前，向據未報明肇事人姓名通報之
    臺北市政府警察局交通警察大隊萬華分隊蔡家昇警員前往現
    場處理時在場，並當場承認其為肇事者，而自首接受裁判。
二、案經甲○○自首暨乙○○訴由臺灣臺北地方法院檢察署檢察
    官偵查起訴。
    理  由
壹、證據能力方面：
一、按被告以外之人於偵查中向檢察官所為之陳述，除顯有不可
    信之情況者外，得為證據，刑事訴訟法第一百五十九條之一
    第二項定有明文。證人即告訴人乙○○、目擊證人林勝助於
    偵查中之證詞，經具結在卷，有結文附卷可稽（見臺灣臺北
    地方法院檢察署九十六年度他字第七四七三號偵查卷第十四
    頁、第十五頁），當事人於審判程序對於上開證人於審判外
    之陳述並未爭執，顯已放棄詰問權之行使，復無顯不可信之
    情況，足認前揭證人之證詞，適為本案之證據。
二、次按被告以外之人於審判外之言詞或書面陳述，除法律有規
    定者外，不得作為證據，刑事訴訟法第一百五十九條第一項
    固有明文；惟被告以外之人於審判外之陳述，雖不符刑事訴
    訟法第一百五十九條之一至第一百五十九條之四之規定，而
    經當事人於審判程序同意作為證據，法院審酌該言詞陳述或
    書面陳述作成時之情況，認為適當者，亦得為證據。當事人
    、代理人或辯護人於法院調查證據時，知有第一百五十九條
    第一項不得為證據之情形，而未於言詞辯論終結前聲明異議
    者，視為有前項之同意，同法第一百五十九條之五亦有明文
    。當事人對於本院所據以判斷依據之道路交通事故現場圖、
    臺北市政府警察局萬華分局交通分隊道路事故補充資料表、
    道路交通事故調查報告表(一)、道路交通事故調查(二)、臺北市
    政府警察局交通警察大隊道路交通事故初步分析研判表、臺
    北市立聯合醫院和平院區診斷證明書，並未於言詞辯論終結
    前就該等證據聲明異議，且上開書面陳述，乃警員到場處理
    本件交通事故時，及醫師於告訴人就診後所製作，均適為本
    案之證據，揆諸前揭規定，自得作為證據。
三、至其餘資以認定本案犯罪事實之非供述證據（詳後述），亦
    查無違反法定程序取得之情形，依刑事訴訟法第一百五十八
    條之四反面規定，洵具證據能力。
貳、實體方面：
一、上揭犯罪事實，業據：
  (一)被告甲○○坦承不諱（見本院卷第二十四頁反面、第二十八
    頁），核與證人即告訴人、目擊證人林勝助證述本件交通事
    故發生之經過情形相符（見同上偵查卷第十二頁至第十三頁
    ），並有道路交通事故現場圖、臺北市政府警察局萬華分局
    交通分隊道路事故補充資料表、道路交通事故調查報告表(一)
    、道路交通事故調查(二)、臺北市政府警察局交通警察大隊道
    路交通事故初步分析研判表、道路交通事故照片在卷可稽（
    見同上偵查卷第三十二頁、第三十三頁、第三十六頁、第三
    十七頁、第四十八頁、第四十頁至第四十七頁）。
  (二)按刑法第十條第四項規定：「稱重傷者，謂下列傷害：一、
    毀敗或嚴重減損一目或二目之視能。二、毀敗或嚴重減損一
    耳或二耳之聽能。三、毀敗或嚴重減損語能、味能或嗅能。
    四、毀敗或嚴重減損一肢以上之機能。五、毀敗或嚴重減損
    生殖之機能。六、其他於身體或健康，有重大不治或難治之
    傷害。」查告訴人因本件交通事故受有第十二胸椎爆裂性骨
    折併脊髓損傷，所受之脊髓損傷嚴重減損其雙下肢之機能，
    導致告訴人行動不便，需持柺杖行走或行動遲緩等情，有臺
    北市立聯合醫院和平院區診斷證明書、臺北市立聯合醫院九
    十七年二月十八日北市醫和字第○九七三○二八二七○○號
    函在卷可考（見同上偵查卷第八頁、本院卷第九頁至第十八
    頁），足認告訴人因本件交通事故所受之傷勢，已屬重傷害
    無訛。
  (三)次按「汽車行駛至交岔路口，其行進、轉彎，應依下列規定
    ：‧‧‧七、轉彎車應讓直行車先行。」道路交通安全規則
    第一百零二條第一項第七款定有明文。被告既考領有汽車駕
    駛執照（見同上偵查卷第三十七頁），對上述規則理應知之
    甚詳，且依當時天候晴，日間自然光線，市區道路○○路面
    、乾燥、無缺陷、無障礙物、視距良好，並無不能注意之情
    形，顯無不能注意之情事，而被告駕車行經上開交岔路口轉
    彎時，疏未注意讓直行車先行，致告訴人騎乘前開機車行駛
    於其後同向道路，見狀閃避不及，因而使告訴人受重傷，被
    告於對本件交通事故之發生顯有過失，且被告之過失行為與
    告訴人之重傷害間具有相當因果關係。
  (四)再按道路交通安全規則第五十二條第一項前段、第六項規定
    ：「汽車駕駛執照自發照之日起每滿六年換發一次，汽車駕
    駛人應於有效期間屆滿前後一個月內向公路監理機關申請換
    發新照。‧‧‧汽車駕駛執照逾期未換發新照者，不得駕駛
    汽車。」被告之駕駛執照有效期間至九十四年六月二十四日
    屆滿後，迄未換領新照，此為被告自承在卷（見本院卷第二
    十五頁），並有卷附臺北市政府警察局交通警察大隊道路交
    通事故初步分析研判表可稽（見同上偵查卷第四十八頁），
    被告先前之駕駛執照因逾期而失效，被告於本案行為時即無
    駕駛執照，自應認屬無駕駛執照駕車。
  (五)綜上，被告任意性自白，核與事實相符，應堪採信。本案事
    證明確，被告業務過失傷害致重傷犯行，堪以認定，應予依
    法論科。
二、被告係東荷公司司機，以駕駛自用小貨車載送海產予客戶為
    業，業據被告供明在卷（見本院卷第二十四頁反面），為從
    事駕駛業務之人，其因業務過失致告訴人致重傷，核其所為
    ，係犯刑法第二百八十四條第二項後段過失致重傷罪。起訴
    書認被告係犯刑法第二百八十四條第二項前段業務過失傷害
    罪，尚有未洽，惟業據蒞庭檢察官於本院審理時當庭更正起
    訴法條，復經本院依刑事訴訟法第九十五條之規定，當庭告
    知被告更正後之所犯罪名，俾使其得行使訴訟上之防禦權（
    見本院卷第二十四頁反面、第二十六頁反面），是起訴法條
    既業經檢察官自行更正，本院自無庸變更起訴法條，附此敘
    明。又被告無駕駛執照駕車，因而致告訴人受重傷，依法應
    負刑事責任，應依道路交通管理處罰條例第八十六條第一項
    規定，加重其刑（起訴書漏未論依該法條規定加重其刑，核
    屬疏漏，然業據蒞庭檢察官當庭補充，見本院卷第二十六頁
    反面）。被告於肇事後，在未被有偵查犯罪職權之機關或公
    務員發覺前，向據未報明肇事人姓名通報之臺北市政府警察
    局交通警察大隊萬華分隊蔡家昇警員前往現場處理時在場，
    並當場承認其為肇事者，而願接受裁判，有臺北市○○○○
    ○道路交通事故肇事人自首情形紀錄表附卷可憑（見同上偵
    查卷第三十九頁），是被告已符合自首要件，爰依刑法第六
    十二條前段之規定減輕其刑，並依法先加後減。爰審酌被告
    之過失情節非輕，告訴人所受傷勢甚重，惟其犯罪後坦承犯
    行，態度尚可，及其品行、智識程度、生活狀況、迄未與告
    訴人達成和解等一切情狀，量處如主文所示之刑。
據上論斷，應依刑事訴訟法第二百八十四條之一、第二百九十九
條第一項前段，刑法第二百八十四條第二項後段、第六十二條前
段，道路交通管理處罰條例第八十六條第一項，刑法施行法第一
條之一第一項、第二項前段，判決如主文。
本案經檢察官蔡立文到庭執行職務
中    華    民    國  九十七  年    二    月  二十九  日
                          臺灣臺北地方法院交通法庭
                              法      官  孫萍萍
上正本證明與原本無異。
如不服本判決，應於判決送達後十日內，向本院提出上訴狀。
                              書  記  官  林義盛
中    華    民    國  九十七  年    二    月  二十九  日
附錄本案所犯法條全文：
刑法第二百八十四條
因過失傷害人者，處六月以下有期徒刑、拘役或五百元以下罰金
，致重傷者，處一年以下有期徒刑、拘役或五百元以下罰金。
從事業務之人，因業務上之過失傷害人者，處一年以下有期徒刑
、拘役或一千元以下罰金，致重傷者，處三年以下有期徒刑、拘
役或二千元以下罰金。


司法院資訊處製作；財團法人民間司法改革基金會備份。
